【裁判字號】    98,簡上,172
【裁判日期】    981123
【裁判案由】    詐欺
【裁判全文】
臺灣基隆地方法院刑事判決             98年度簡上字第172號
上  訴  人
即  被  告  丙○○
上列上訴人因詐欺案件，不服本院基隆簡易庭中華民國98年9 月
21日98年度基簡字第1136號第一審刑事簡易判決（聲請簡易判決
處刑案號：98年度偵字第3761號），提起上訴，本院管轄第二審
之合議庭判決如下：
    主  文
上訴駁回。
丙○○緩刑貳年。
    事實及理由
一、本案經本院審理結果，認原審簡易判決，以被告丙○○所為
    ，係犯刑法30條、第339 條第1 項之幫助詐欺取財罪，並適
    用刑法第30條、第339 條第1 項、第41條第1 項前段，刑法
    施法第1 條之1 ，判處拘役50日，如易科罰金，以新臺幣10
    00元折算1 日，其認事、用法均無違誤，量刑亦屬妥適，應
    予維持，除補充被害人丁○○於98年7 月8 日因陷於錯誤而
    接續匯款新台幣1000元、18000 元至被告設於中國信託銀行
    基隆分行之帳戶內，其餘均引用本院基隆簡易庭第一審判決
    書所載之事實、證據及理由（如附件所示）。
二、被告丙○○上訴意旨略以：伊係因依報載廣告應徵接送小姐
    之司機工作，對方表示現在警察抓很緊，會由旅館將小姐之
    收入匯入伊之帳戶內，等伊下班後去領出來，扣除薪水後，
    將餘款交給公司，伊才會將駕照影印本、提款卡交給對方，
    密碼是對方後來再打電話來問，要求伊告知密碼，要測試將
    錢存入後，是否可以領出來，伊才會告知對方密碼云云。
三、惟查：
  (一)按有犯罪意圖者，非有正當理由，竟徵求他人提供帳戶，客
    觀上可預見其目的，係供為某筆資金之存入，後再行領出之
    用，且該筆資金之存入及提領過程係有意隱瞞其流程及行為
    人身分曝光之用意，一般人本於一般認知能力均易於瞭解，
    最高法院93年度臺上字第31號判決意旨可資參照。又者，金
    融存款帳戶，事關存戶個人財產權益之保障，與存戶之印鑑
    章、金融卡結合，其專屬性、私密性更形提高，除非本人或
    與本人具密切之關係者，難認有何理由可自由流通使用該存
    摺、金融卡、印章及密碼，一般人亦均有應妥為保管，恆係
    吾人日常生活經驗與事理。而被告於本院審理時自承不知對
    方之身分，對方僅留下聯絡電話等語（見本院98年11 月17
    日審判筆錄），衡以常情，帳戶提款卡及密碼屬於私人金融
    往來之重要物品，應無任意交付予身分不詳之人之理，況被
    告為二專畢業之成年人，前曾至宅急便、羊奶公司擔任送貨
    員等情，亦經被告於審理時供述明確，足認被告對社會環境
    已有相當接觸，對金融存款帳戶之管理應有相當認識及生活
    經驗，然被告竟甘冒存摺、金融卡遭有心人士作為犯罪工具
    利用之危險，甚將密碼同時率行交付與真實姓名年籍不詳之
    成年人使用，核與一般人管理金融帳戶常情有悖，自可預見
    係供隱瞞其資金流程及行為人身分，以從事詐欺犯罪使用，
    作為詐欺取財收取被害人匯入款項之帳戶無誤。
  (二)況在金融機構申請開設帳戶，並無任何特殊限制，法人及自
    然人均得申請開設帳戶，且為避免遭警查獲，衡情，公司或
    公司負責人亦可自行申辦帳戶或借用有特別情誼、信任關係
    之人之帳戶，當無約定將小姐交易款項存入司機使用之帳戶
    之理。
  (三)再測試帳戶是否得以提款卡正常提匯金錢，僅須在自動提款
    機前當場測試即可，被告具有相當智識能力，對於上情當無
    不知之理，是縱使確有確認被告提供帳戶可否正常使用之必
    要，被告僅須在對方之陪同下，當場以操作自動提款機之方
    式提匯金錢即可，實無須將帳戶之提款卡及密碼交付對方，
    故被告應可識得與其對話之真實姓名年籍不詳之成年人所述
    各節皆與常情相違，復於一般之精神狀態下，猶不思及可供
    作為匯入被害人之款項使用，反祇因其帳戶未有餘款，而恣
    意交付與該詐騙集團使用，亟難謂被告係遭該詐騙集團利用
    ，於不知情下而將前開帳戶之金融卡及密碼交出。基上，被
    告辯稱係因應徵工作，而依對方指示交付提款卡，並無幫助
    詐欺取財之犯意云云，要屬無據，無足為採。
四、綜上所述，被告客觀上有幫助詐欺取財之事實，主觀上亦有
    幫助詐欺取財不確定之故意，足堪認定，被告所辯，不足採
    信，故其以前揭辯稱為由提起上訴，請求撤銷改判云云，為
    無理由，應予駁回。惟本院審酌被告前未曾受有期徒刑以上
    刑之宣告，有臺灣高等法院被告前案紀錄表在卷可按，本件
    犯行係一時失慮，致罹刑章，本院認本件刑之宣告，已足收
    警惕之效，因認所處之刑，以暫不執行為適當，併予宣告緩
    刑2 年，以策自新。
據上論斷，應依刑事訴訟法第455 條之1 第1 項、第3 項、第36
8 條、第373 條，刑法第74條第1 項第1 款，判決如主文。
本案經檢察官甲○○到庭執行職務。
中    華    民    國    98    年    11    月    23    日
                  刑事第二庭審判長法  官  陳志祥
                                  法  官  陳伯厚
                                  法  官  黃梅淑
以上正本證明與原本無異。
本件判決不得上訴。
中    華    民    國    98    年    11    月    23    日
                                  書記官  盧鏡合
附錄論罪科刑依據之法條：
中華民國刑法第339 條（普通詐欺罪）
意圖為自己或第三人不法之所有，以詐術使人將本人或第三人之
物交付者，處5 年以下有期徒刑、拘役或科或併科1 千元以下罰
金。
以前項方法得財產上不法之利益或使第三人得之者，亦同。
前二項之未遂犯罰之。
附件：
臺灣基隆地方法院刑事簡易判決        98年度基簡字第1136號
聲  請  人  臺灣基隆地方法院檢察署檢察官
被      告  丙○○  男  26歲（民國○○年○月○日生）
                    身分證統一編號：Ｚ000000000號
                    住基隆市中山區○○○路1巷6號
上列被告因詐欺案件，經檢察官聲請以簡易判決處刑（98年度偵
字第3761號），本院判決如下：
    主  文
丙○○幫助意圖為自己不法之所有，以詐術使人將本人之物交付
，處拘役伍拾日，如易科罰金，以新臺幣壹仟元折算壹日。
    事實及理由
一、本件犯罪事實、證據及應適用之法條，均引用檢察官聲請簡
    易判決處刑書（以下簡稱「聲請書」）之記載（詳如附件）
    。
二、刑之酌科：
    本院審酌被告交付如聲請書所載之金融帳戶、提款卡（金融
    卡）、密碼予詐騙集團，供詐騙集團恃以實施詐欺犯罪暨掩
    飾、隱匿其資金來源、流向，造成犯罪偵查困難，幕後犯罪
    者得以逍遙法外，致使此類犯罪手法層出不窮，嚴重危害交
    易秩序與社會治安，及其智識、犯罪目的、手段尚稱平和、
    並未實際參與詐欺取財犯行之可非難性較小，兼以其犯後態
    度等一切情狀，量處如主文所示之刑，併諭知易科罰金之折
    算標準。
三、被告交付予詐騙集團之金融卡等物，核非本案應義務沒收之
    物，且均未據扣案，又無證據證明迄未滅失；兼以按諸金融
    機構常見約款，金融機構所核發之帳戶存摺、金融卡，原則
    上，均屬金融機構所有（參見大部分金融機構核發金融卡之
    背面約款記載），是以本案而論，本院亦無宣告沒收上開金
    融卡之法律依據，況且，本案經披露後，上開帳戶早經相關
    單位列為警示帳戶（犯罪帳戶），而無再遭人利用之虞，是
    倘本院逕為沒收之諭知，核既無助於日後相類犯罪之防堵，
    復僅徒增將來執行之困擾，爰均不予宣告沒收。
四、依刑事訴訟法第449條第1項前段、第454條第2項，刑法第33
    9條第1項、第30條、第41條第1項前段，刑法施行法第1條之
    1，逕以簡易判決處刑如主文。
如不服本判決，得自收受送達之日起10日內，向本院提起上訴。
中    華    民    國    98    年    9     月    21    日
                  基隆簡易庭法    官  齊潔
以上正本證明與原本無異。
如不服本判決，應於判決送達後10日內，向本院提出上訴書狀，
上訴於本院合議庭，並按他造當事人之人數附具繕本。
中    華    民    國    98    年    9     月    21    日
                            書 記 官  王月娥
附錄論罪法條
刑法第339條第1項
意圖為自己或第三人不法之所有，以詐術使人將本人或第三人之
物交付者，處5年以下有期徒刑、拘役或科或併科1千元以下罰金
。
附件
臺灣基隆地方法院檢察署檢察官聲請簡易判決處刑書
                                      98年度偵字第3761號
    被      告  丙○○  男  26歲（民國○○年○月○日生）
                        住基隆市中山區○○○路1巷6號
                        國民身份證統一編號：Ｚ000000000號
上列被告因詐欺案件，業經偵查終結，認為宜聲請以簡易判決處
刑，茲將犯罪事實及證據並所犯法條分敘如下：
一、犯罪事實：丙○○於民國98年7月8日下午5時20分許，在基
    隆市○○路郵局旁，明知將金融機構存簿、金融卡、密碼交
    付他人，可能幫助他人用以財產犯罪及隱匿犯罪所得，仍不
    違反其本意，將其名下中國信託銀行基隆分行第
    000000000000號存款帳戶之金融卡、密碼交付予他人，再由
    詐騙集團取得上開物品後，於98年7月8日晚上8時30分許，
    以購物轉帳錯誤，需操作自動提款機為幌，向丁○○詐騙，
    致丁○○受騙而轉帳新台幣1000元至丙○○上揭帳戶內，旋
    為詐騙集團提領一空。丁○○發現受騙後報警循線查獲上情
    。案經基隆市警察局第二分局報告偵辦。
二、訊據被告丙○○，供稱為應徵馬伕而將上開提款卡及密碼提
    供予不詳人云云。但查，丁○○受詐騙而匯款至被告帳戶內
    等情，業據丁○○供述甚詳，並有匯款單據、銀行開戶資料
    、交易紀錄可稽。被告供稱為應徵馬伕而交出提款卡及密碼
    等情，顯對於其帳戶供非法使用一節，不違反其本意，其罪
    嫌堪予認定。
三、法條：刑法第339條第1項詐欺取財罪嫌之幫助犯。
四、依刑事訴訟法第451條第1項聲請逕以簡易判決處刑。
    此    致
臺灣基隆地方法院簡易庭
中    華    民    國    98    年    8     月    31    日
                              檢察官  乙  ○  ○
本件正本證明與原本無異
中    華    民    國    98    年    9     月    7     日
                              書記官  邱  國  雄
附錄所犯法條：
刑法第339條
    意圖為自己或第三人不法之所有，以詐術使人將本人或第三
    人之物交付者，處5年以下有期徒刑、拘役或科或併科1千元
    以下罰金。
    以前項方法得財產上不法之利益或使第三人得之者，亦同。
    前二項之未遂犯罰之。


司法院資訊處製作；財團法人民間司法改革基金會備份。
